【裁判字號】    95,選,2
【裁判日期】    951130
【裁判案由】    當選無效
【裁判全文】
臺灣高雄地方法院民事判決                 95年度選字第2號
原      告  台灣高雄地方法院檢察署
法定代理人  丙○○
訴訟代理人  甲○○
            壬○○
被      告  戊○○
訴訟代理人  王進勝律師
            江雍正律師
            黃淑芬律師
上列當事人間當選無效事件，本院於民國95年11月13日言詞辯論
終結，判決如下：
  主  文
原告之訴駁回。
訴訟費用由原告負擔。
  事  實  及  理  由
一、按當選無效之訴，應自公告當選人名單之日起15日內，向該
    管轄法院提起。公職人員選舉罷免法（下稱選罷法）第103
    條第1 項定有明文。本件原告就民國94年12月3 日舉行之高
    雄縣第16屆縣議員選舉（下稱系爭選舉），因認被告當選具
    有無效原因，而提起本訴。本件系爭選舉經高雄縣選舉委員
    會於94年12月9 日公告當選人名單，有該選舉委員會公告1
    紙在卷可憑，是原告於94年12月23日提起本件選舉無效之訴
    訟，揆諸上揭說明，尚在法定期間之內，程序上自屬合法，
    合先敘明。
二、原告主張：被告係現任高雄縣議會副議長，復為系爭選舉第
    4 選區（含岡山鎮、梓官鄉、燕巢鄉、彌陀鄉、橋頭鄉及永
    安鄉）之候選人。被告為求當選，乃基於對燕巢鄉有投票權
    之人交付餐飲不正利益之犯意，於94年7 月28日，先以電話
    指示訴外人即被告之樁腳辛○○安排時間邀宴燕巢鄉選民，
    並代訂餐席，且為避免司法人員查緝，辛○○遂假借「過鞍
    三山宮」聯誼會名義，於同年8 月6 日下午7 時許，在高雄
    縣燕巢鄉紅山巷110 號「姊妹香土雞城」（下稱餐會地點）
    ，以每桌新台幣（下同）3000元價格，設宴8 桌，邀請知悉
    上情並接受邀宴之訴外人即選民許泰平、何儼俸、謝福財、
    高金發、陳清政、葉賜鳴、高清諒及何文祥等約70餘人飲宴
    ，總計花費3 萬元（含酒水錢，下稱系爭餐會）。被告並以
    候選人身分，到場迎接選民入席，席間並由辛○○、高清諒
    全程陪同，公開致詞及逐桌敬酒，向在場選民請求投票支持
    參選。餐後由辛○○先行支付3 萬元餐費，被告再指示訴外
    人即助理黃明華提領現金10萬元，並於94年8 月8 日交付予
    辛○○受領，其中3 萬元作為餐宴開銷費用，餘額7 萬元則
    為被告綁樁辛○○賄選之費用。嗣原告於94年10月5 日指揮
    警調人員，至辛○○位於高雄縣燕巢鄉過鞍巷91號之住處（
    下稱辛○○住處）執行搜索時，扣得辛○○支付上開餐費3
    萬元收據1 紙、被告競選文宣及黃明華交付辛○○之仟元現
    鈔1 捆100 張（捆鈔帶上印有「台新銀行岡山分行94.08.08
    張鳳儀」印文字樣）、在高雄縣岡山鎮○○○街75巷41號被
    告競選總部（下稱被告競選總部）扣得在94年8 月6 日「19
    ：00」與「紅山耀文」等字樣之日記簿1 冊，及於餐會地點
    扣得餐廳營業之收支簿1 本，而循線查知上情，原告除以被
    告具有選罷法第90條之1 第1 項之行賄犯行提起公訴外，並
    認被告上開犯行足認有影響選舉結果之虞，爰依選罷法第10
    3 條第1 項第4 之規定款提起本件宣告當選無效訴訟等情。
    並聲明：判決被告當選高雄縣第16屆縣議員無效。
三、被告則以：被告與辛○○僅係朋友關係，辛○○並非被告之
    樁腳，被告亦無意圖行賄燕巢鄉選民，而指示辛○○假藉過
    鞍三山宮聯誼會名義舉辦系爭餐會之行為。事實上被告曾於
    過鞍三山宮建廟時捐助廟門，平日亦常捐贈物品，適許泰平
    當選過鞍三山宮主任委員，因其對燕巢鄉尖山村不甚熟稔，
    為認識過鞍三山宮委員及對廟有貢獻之地方人士，乃設宴並
    委由同為委員之辛○○代向姊妹香土雞城訂席，伊於94年8
    月6 日下午7 時宴會開始時，才受辛○○之邀約出席系爭餐
    會，而該次餐費3 萬元亦係許泰平所支付。又被告當時並未
    以候選人身分出席，而受邀到場參加之人亦非均為系爭選舉
    第4 選區之投票權人，且於事前、餐會中、餐會後均不知該
    餐會與其競選連任有何關係，而被告於席間之致詞，亦僅就
    從政之經歷及服務選民之政績為陳述，並未向在場者請求投
    票支持當選，顯見被告與參加宴會之投票權人間並無行賄、
    受賄之對價性，不致影響在場者之投票意向，自亦不可能有
    何影響選舉結果之虞。再被告與黃明華固有朋友之情誼，惟
    被告僅向黃明華承租住處1 樓作為服務處之用，並未僱用黃
    明華為助理，亦未指示黃明華在系爭餐會後，於94年8 月8
    日提領現金10萬元交予辛○○。況黃明華交付10萬元予辛○
    ○，乃係清償借款，並非作為系爭餐會開銷費用，及綁樁辛
    ○○之賄選款項。此外，被告及辛○○、高清諒、許泰平、
    何儼俸、謝福財、陳清政、葉賜鳴、高金發、何文祥各被訴
    選舉行賄及受賄之刑事部分，亦經判決無罪在案，原告提起
    本件訴訟為無理由等語，資為抗辯。並聲明：駁回原告之訴
    。
四、兩造不爭執事項：
（一）被告原為高雄縣議會副議長，於94年10月3 日登記為系爭
      選舉第4 選區候選人，第4 選區包含高雄縣岡山鎮、梓官
      鄉、燕巢鄉、彌陀鄉、橋頭鄉及永安鄉。
（二）辛○○、許泰平、何儼俸、謝福財、高金發、陳清政、葉
      賜鳴、高清諒及何文祥均是系爭選舉第4 選區有投票權人
      。
（三）辛○○係高雄縣燕巢鄉尖山村過鞍巷95號過鞍三山宮管理
      委員會委員，有94年6月30日聘書影本1紙在卷。
（四）94年8 月6 日下午7 時許，在高雄縣燕巢鄉尖山村紅山巷
      110 號姊妹香土雞城之系爭餐會，由辛○○訂席，每桌餐
      費3 千元，包含飲料共3 千8 百元，席開8 桌，總金額3
      萬零4 百元，實際支付餐費3 萬元。被告及辛○○、許泰
      平、何儼俸、謝福財、高金發、陳清政、葉賜鳴、高清諒
      、何文祥等均到場與會，席間被告曾致詞及向在場人士敬
      酒。
（五）黃明華曾交付使用捆鈔帶捆記載台新銀行岡山分行94年8
      月8 日張鳳儀字樣之10萬元現鈔予辛○○。
（六）原告提出之證據清單編號1 被告、編號2 辛○○、編號3
      許泰平、編號4 高清諒、編號7 何儼俸、編號9 陳清政、
      編號10葉賜鳴、編號11陳俊霖、編號12被告服務處助理彭
      淑嫻、編號15姊妹香土雞城會計陳美祝之警偵訊筆錄、編
      號16於94年8 月6 日餐會現場蒐證光碟及譯文、編號17於
      96年8 月6 日姊妹香土城雞城免用發票收據影本、編號18
      於94年7 月28日、8 月2 日被告與辛○○間、編號19、20
      於94年8 月4 日辛○○與姊妹香土雞城負責人黃文億間、
      編號21於94年8 月5 日、6 日辛○○與高清諒、葉賜鳴、
      蕭賢榮間、編號22於8 月6 日辛○○與黃明華間之通訊監
      察譯文，及被告提出之被告捐贈廟門照片2 幀。
五、兩造於本院審理中協商爭點為：（一）被告有無於94年7 月
    28日以電話指示辛○○安排假藉過鞍三山宮聯誼會名義邀宴
    招待第4 選區選民？（二）受邀及到場之人是否均為第4選
    區之投票權人? 到場參加者是否均知悉系爭餐會係被告為競
    選連任而設宴招待? （三）被告有無以候選人身分參與餐會
    ，請求在場民眾投票支持當選? （四）系爭餐會之3 萬元開
    銷費用，究係由辛○○代墊或許泰平支付? （五）黃明華是
    否為被告之助理? 被告有無指示黃明華交付10萬元予辛○○
    ，並以其中3 萬元作為系爭餐會開銷費用，餘額7 萬元則為
    被告綁樁辛○○之賄選費用? （六）被告若邀集系爭餐會，
    且對在場民眾請求投票支持當選，是否會有影響選舉結果之
    虞? 茲分述如下：
（一）經查，依編號18被告與辛○○間如附表一所示之監聽譯文
      內容（見刑事案卷94年度選偵字第33號偵查卷第12頁），
      被告係先於94年7 月28日撥打電話予辛○○，請其幫忙某
      事，並希望在撥電話後之下禮拜某日完成。而於該次通話
      內容中，被告固未言明欲委請辛○○幫忙辦理何事務。然
      如與附表二所示監聽譯文參酌以觀（見前偵查卷第13 頁
      ），在附表二通話內容中，辛○○係向被告回報將於禮拜
      六即94年8 月6 日19時許，在「姊妹香土雞城」舉辦餐會
      ，並告知地點、人數。而被告則一方面先指示辛○○：「
      『東西』你就要叫好呢」等語，要求辛○○打理餐會；他
      方面復表示：「看怎樣，伊再處理」等語，即餐會事宜由
      被告處理之意；此外，再參酌如附表三所示監聽譯文（見
      前偵查卷第14頁），訴外人許銘笑在與其前夫涂政瑞通話
      內容中，許某一再向涂政瑞表示「那是阿姊」、「上次你
      拜託人家的那個阿姊」、「這個阿姊是誰，你知道嗎」、
      「晚上在那邊辦桌請人」等語；暨涂政瑞於刑事檢察官偵
      查中證稱「阿姊即被告，許銘笑均稱呼被告為大姊」，（
      見94年度選他字第32號偵查卷第165 頁）等詞，希望以還
      被告人情之方式，要求涂政瑞能參加該餐會乙節相互以觀
      。顯見許泰平如因新當選「過鞍三山宮」主任委員，欲與
      廟內委員聯誼，而委由辛○○舉辦系爭餐會，則該餐會之
      主人應為許泰平，被告既係受邀參加餐會，並非餐會主辦
      者，衡情自無反客為主，指示辛○○打點好餐會，並詢問
      人數，欲處理餐會後續事宜之理。而許銘笑亦不可能發動
      人情攻勢，動員涂政瑞出席該餐會之必要。是被告辯稱僅
      受邀參加系爭餐會，並未指示辛○○假藉過鞍三山宮聯誼
      會名義舉辦系爭餐會云云，暨許泰平、辛○○為呼應被告
      說詞，而陳稱許泰平因新受聘擔任「過鞍三山宮」主任委
      員，乃委由辛○○邀約委員及相關人士在「姊妹香土雞城
      」餐會云云，均不足採信。準此，堪認被告應係以系爭餐
      會主人自居，而於94年7 月28日撥打電話予辛○○，係指
      示辛○○代為訂席，辛○○始於94年8 月2 日，向被告回
      報，伊已在「姊妹香土雞城」訂席至明。
（二）按選舉訴訟，依選罷法第110 條前段規定，除該法規定者
      外，準用民事訴訟法之規定。是以，原告起訴主張被告對
      於有投票權人行求交付不正利益之行為，故其當選具有無
      效之事由，自應準用民事訴訟法第277 條前段規定，就其
      所主張被告具有當選無效事由等之事實，負舉證責任。次
      按選罷法第90條之1 第1 項之投票行賄罪，係以對於有投
      票權之人，行求期約或交付賄 賂或其他不正利益，而約
      其不行使投票權或為一定之行使為構成要件。即構成要件
      分別為：(1)須對於有投票權之人為之；(2)須有行求、期約
      或交付賄賂或其他不正利益之行為；(3)須約使有投票權人
      為一定之行使或不行使投票權。而不論何階段之行為態樣
      ，行為人之行為是否該當於上述之投票行賄罪，均應充足
      上開要件，亦即須視行為人主觀上具有行賄之犯意，而約
      使有投票權人為投票權之一定行使或不行使；客觀上行為
      人所行求期約或交付之賄賂或不正利益，是否可認係約使
      投票權人為投票權之一定行使或不行使之對價，且所行求
      、期約、交付之對象，是否為有投票權人，及上開對價關
      係，在於行賄者之一方，係認知其所行求、期約或交付之
      意思表示，乃為約使有投票權人為投票權之一定行使或不
      行使；在受賄者之一方，亦應認知行賄者對其所行求、期
      約或交付之意思表示，乃為約使其為投票權之一定行使或
      不行使，最高法院92年度台上字第893 號判例意旨參照。
（三）本件被告指示辛○○代訂系爭餐會，固如前所述；而其中
      參與系爭餐會之辛○○、許泰平、何儼俸、謝福財、高金
      發、陳清政、葉賜鳴、高清諒及何文祥均係系爭選舉第4
      選區有投票權人，亦為兩造所不爭執，同堪認定。而按本
      件縱認系爭餐會係屬不正利益，惟除前開所列9 人之外，
      原告對於其餘參加餐會之人數究有多少? 是否均為第4 選
      區之有投票權人? 參加者對於被告交付餐飲之目的有無認
      識? 參加者是否有受賄之意思而收受餐飲不正利益等構成
      要件事實，並未舉證以實其說，已難認其餘參加者均為有
      投票權人，且為原告行賄之對象。次查，曾參與系爭餐會
      之過鞍三山宮委員庚○○、癸○○、己○○、乙○○、丁
      ○○等人，係因許泰平新接任過鞍三山宮主任委員，欲認
      識其餘委員，故設宴招待，而受邀參加之事實，亦據彼等
      於本院審理時結證屬實，核與何儼俸、謝福財、高金發、
      陳清政、葉賜鳴及何文祥於其等被訴受賄罪嫌刑事案（本
      院94年度選訴字第14號）中辯稱因過鞍三山宮新舊主委交
      接，許泰平擔任新主委，欲認識委員、信徒及友宮人員，
      乃邀約聚餐等語大致相符，已堪認定。除外，參酌如附表
      四、五所示監聽譯文（詳94年度選偵字第33號偵查卷第13
      頁至第15頁），其中辛○○與葉賜鳴、蕭賢榮之通話內容
      中，辛○○告知彼，係以過鞍三山宮聯誼會名義聚餐，並
      表示以上開名義邀集他人到場參加等情；暨訴外人即過鞍
      三山宮委員張獻忠及蕭賢榮於警訊中亦證述：系爭餐會係
      過鞍三山宮之聯誼餐會等語綜合以觀，堪認被告固實際主
      辦系爭餐會，惟因無設宴之正當理由，且值選舉前敏感時
      刻，為防止司法機關查察賄選，乃透過辛○○假藉過鞍三
      山宮新任主委邀集聚餐之名義，邀請不特定選民於姊妹香
      土雞城聚餐無訛。據上，難認受邀之何儼俸、謝福財、高
      金發、陳清政、葉賜鳴及何文祥等人於到場與會前，主觀
      上均已知悉被告主辦系爭餐會，而非許泰平所邀集。
（四）再按民主社會中，人民基於言論自由之保障，除公務員等
      具有特殊身分者應嚴守中立之立場外，任何人均得於競選
      期間，在各種公開或不公開之場合，發言支持某特定候選
      人，至於行為人發表如「懇請賜票」、「務必投某人一票
      或支持某人」等助選談話內容，其主觀上是否已與談話之
      對象或在場聽聞該等言論之有投票權人間，達成約其投票
      權為一定行使或不行使之意思合致，仍應有相當證據以為
      證明，而原告就此仍應負舉證責任。非謂凡於競選期間，
      在民間舉辦宴席活動，且於席間出現支持某特定候選人之
      助選言論，即不問在場之人主觀上有無認識餐宴係屬候選
      人之「賄賂」或不正利益，而得一律以交付、收受賄賂合
      意論擬。本件被告於參加系爭餐會中，固在辛○○、高清
      諒之陪同下，公開致詞及逐桌敬酒。惟查，(1)被告於94年
      8 月6 日19時許，在姊妹香土雞城舉辦餐會時，高雄縣政
      府警察局岡山分局警員陳俊霖受指派前往該處蒐證，到達
      後，適被告及其隨扈站在門口，因被告及隨扈發現有警車
      前往，旋該隨扈即跟隨陳俊霖，致陳俊霖無法錄影蒐證，
      於聽取被告演說，合計停留30至40分鐘後離去等情，業據
      陳俊霖於偵查中證陳明確（見94年度選偵字第33號偵查卷
      第50頁至第52頁）。準此，被告於發表演說、逐桌敬酒之
      前，既已發現陳俊霖在場蒐證；嗣於發表演說之際，陳俊
      霖復在旁監看，衡情，被告自不可能於警員蒐證下，猶對
      在場之何儼俸、謝福財、高金發、陳清政、葉賜鳴、何文
      祥及其他人等，表明餐會係其舉辦，請求投票支持，而陷
      自己於危險中，已難謂被告與參與餐會者間有何交付及收
      受不正利益之對價合意。(2)況觀之被告現場演說錄音譯文
      （見94年度選偵字第33號偵查卷第261 頁至第262 頁），
      其中被告開頭即先陳述：「今天晚上跑來讓你們請」、「
      有警察三組說要來蒐證」等語；及表示感謝鄉親支持，讓
      其有服務之機會等詞，暨陳述從政經過、歷次民意代表職
      務、從政甘苦及選舉並非穩當選乙節，整體而言，既無從
      得知其表明宴請在場參與者之意，亦未具體表明請在場有
      投票權人投票支持之話語等情，亦經本院當庭勘驗光碟與
      譯文內容相符，製有勘驗筆錄在卷可稽。(3)此外，參以何
      儼俸、謝福財、高金發、陳清政、葉賜鳴、何文祥及其他
      在場人員於參加系爭餐會之前，即以為該餐會係由許泰平
      舉辦，目的係欲認識委員等人，並不知係由被告主辦。而
      被告於參加系爭餐會後，亦未具體陳明該餐會係由其舉辦
      ，並發表請求投票支持之話語，均如前述，亦難謂被告與
      何儼俸等人有何交付、收受不正利益之對價合意。而按我
      國選舉常情，候選人於決定投入選戰後，為求勝選，莫不
      積極於民間各種婚喪喜慶宴會、廟會、活動中趕場跑攤，
      使候選人能當面向選民請託支持，並藉此提高能見度，是
      何儼俸、謝福財、高金發、陳清政、葉賜鳴、何文祥及其
      他在場人員處此情形下，認為被告到場致詞、逐桌進酒，
      係屬一般候選人為提高能見度，趕場跑攤之正當活動，以
      致未聯想到該餐會係由被告所舉辦，亦與常情無悖。從而
      ，何儼俸、謝福財、高金發、陳清政、葉賜鳴、何文祥等
      人，既不知餐會係由被告舉辦，縱認被告之前有行求、交
      付不正利益之意思表示，亦難認彼等主觀上已認知被告有
      此意思表示，並約使彼等為投票權之一定行使或不行使，
      揆諸前開說明，就何儼俸、謝福財、高金發、陳清政、葉
      賜鳴、何文祥等人而言，本件交付、收受不正利益對價關
      係並不存在，難認有受賄之合意。(4)至辛○○、高清諒及
      許泰平部分，因辛○○不僅代被告預定宴席，且於餐會前
      ，積極邀約他人參與，與村長高清諒相互配合（見附表一
      所示監聽譯文）；嗣於席間復與高清諒陪同被告逐桌進酒
      、致詞，暨許泰平明知被告舉辦餐會之目的，仍與辛○○
      配合，由其出名邀集過鞍三山宮委員聚餐，衡情，被告自
      無須對辛○○等3 人為期約、交付不正利益之必要，是原
      告主張被告對於辛○○等3 人為期約、交付不正利益，且
      為彼等所知悉而予收受，應構成選罷法第90條之1 第1 項
      之行賄罪云云，即難採信。
（五）復按選罷法第90條之1 第1 項規定所謂「足認有影響選舉
      結果之虞者」，係在避免原告之舉證困難，以及避免原告
      濫訴而設，故認定「足認有影響選舉結果之虞者」，固不
      以實際發生影響選舉結果為必要，惟仍應以賄選行為人所
      從事賄選活動之方式、規模，在客觀上足以左右相當人數
      選民之投票意向，因而有影響選舉結果之可能或危險，此
      揆諸83年7 月23日修正該條款之立法意旨揭示：賄選對選
      舉純潔性、公正性的傷害極大，有此行為，自當為提起當
      選無效之原因，但此類賄選對象為有投票權之人，人數眾
      多，如規定須「足以影響選舉結果」，會造成原告之舉證
      困難，如不作任何限制（即不作足以影響選舉結果之規定
      ），則原告只需證明被告賄選一人，即可提起當選無效之
      訴，將使此種訴訟大增，社會國家將付出極大代價，因此
      折衷制定為「足以影響選舉結果之虞」，以便制止賄選兼
      避免濫訴等語即明。本件原告無法證明被告與何儼俸等6
      人間確有交付及受賄合意之對價性，已如前述。而被告復
      無對於辛○○、高清諒及許泰平行賄之必要，亦如前所述
      ，已難令被告負擔選罷法第90條之1 第1 項之行賄行為。
      況原告所述縱使為真，然依其所述情節，被告可能影響之
      投票權人約僅6 人，倘參酌如附表六至九所示，第4 選區
      之選舉人數、投票人數、有效票各為1177,023人、125,24
      1 人、122, 816票，被告與訴外人即最高票落選人蔡婷媚
      之總得票數各為10,717票及6, 546票，差距約4,200 票；
      暨各候選人於尖山村之總得票數為822 票，其中被告於尖
      山村之得票數為113 票等節，有高雄縣選舉委員會函附系
      爭選舉第4 選區各鄉鎮市投開票結果統計表及選舉結果清
      冊各1 份在卷可稽，相互以觀，顯見被告於尖山村之得票
      數約僅占其總得票數比例百分之1 強；而被告可能影響之
      票數，約占其總得票數比例萬分之6 弱；約占被告在尖山
      村得票數比例百分之5 強。據上，堪認被告之總得票數如
      扣除可能影響之選票或尖山村之得票數，仍遠高出最高票
      落選人蔡婷媚得票數，而仍篤定當選。足徵被告設宴之方
      式、規模，並未造成系爭選舉本應當選之人落選，本應落
      選之人反而當選之情形，揆諸前揭說明，難謂被告之行為
      已該當選罷法第90條之1 第1 項之賄選構成要件。從而，
      原告主張被告之行為足認有影響選舉結果之虞，亦不可採
      。
（六）綜上所述，原告雖主張被告有違反選罷法第103 條第1 項
      第4 款之情形，因而提起本件當選無效之訴，惟其無法舉
      證證明被告行為已符合賄選之法定要件，則其請求本院宣
      告被告當選高雄縣第16屆縣議員無效，即無理由，應予駁
      回。
六、本件原告既無法舉證證明被告之行為該當選罷法第90條之1
    第1 項對有投票權人行求、期約、交付不正利益而約其為一
    定行為行使之法定構成要件，則兩造爭執系爭餐會之3 萬元
    開銷費用，究係由辛○○代墊或許泰平所支付? 黃明華是否
    為被告之助理? 被告有無指示黃明華交付10萬元予辛○○，
    並以其中3 萬元作為系爭餐會開銷費用，餘額7 萬元則為被
    告綁樁辛○○之賄選費用等節，本院即無認定判斷之必要，
    附此敘明。
七、本件事證已臻明確，兩造其餘攻擊防禦方法及所提出之各項
    證據資料，經審酌後，因認與判決之結果不生影響，爰不一
    一論述，附此敘明。
八、據上論結，本件原告之訴為無理由，依公職人員選舉罷免法
    第110 條、民事訴訟法第78條，判決如主文。
中    華    民    國    95    年    11    月    30    日
                  選舉法庭審判長法  官  李昭彥
                                法  官  陳銘珠
                                法  官  柯彩燕
正本係照原本作成。
如不服本判決，應於送達後20日內，向本院提出上訴書狀（須附
繕本）。
中    華    民    國    95    年    11    月    30    日
                                書記官  王紀芸
附表一：
被告（00-0000000）、辛○○（0000000000）間自94年7 月28日
16時56分10秒起之電話通話內容
┌────────────────────────────┐
│ 某女  ：蔡先生（該女為戊○○服務處人員）               │
│ 辛○○：你好                                           │
│ 某女  ：你好，副議長服務處，你稍等一下，我們副議長找   │
│         你                                             │
│ 辛○○：好                                             │
│ 戊○○：喂                                             │
│ 辛○○：副議長                                         │
│ 戊○○：叫副議長，沒叫姊啊，要扣分，扣分之後，該做的   │
│         工作，換輪到你了，了解了嗎                     │
│ 辛○○：我知，按呢我再和我們村長配合好                 │
│ 戊○○：你看約什麼時候，你通知我，我再過去             │
│ 辛○○：OK                                             │
│ 戊○○：下禮拜都可以                                   │
│ 辛○○：下禮拜好                                       │
│ 戊○○：下禮拜若沒有打給我，我要打你了                 │
│ 辛○○：就有啊，那幾天有在跟他們在講，我說再和你接洽看 │
│         麥                                             │
│        ‧‧‧‧‧‧                                    │
│ 戊○○：工作要幫我到做                                 │
│ 辛○○：我知啦                                         │
│ 戊○○：你下禮拜看約那一天，你趕快打給我，我看約在哪裡 │
│         ，什麼時候                                     │
│ 辛○○：好                                             │
│ 戊○○：拜託啊                                         │
│ 辛○○：不會啦，自己的姊啊                             │
└────────────────────────────┘
附表二：
被告、辛○○（電話均同上）間自94年8 月2 日10時36分27秒起
之電話通話內容：
┌────────────────────────────┐
│ 某女  ：耀文兄（該女為戊○○服務處人員）               │
│ 辛○○：嗯                                             │
│ 某女  ：你禮拜六什麼時候，幾點                         │
│ 辛○○：七點                                           │
│ 某女  ：晚上七點嗎                                     │
│ 辛○○：嗯                                             │
│ 某女  ：在哪，你等一下，你跟你姊啊講一下，她不知道哩   │
│ 辛○○：她不知道喔                                     │
│ 戊○○：你跟「英昭」交待的嗎                           │
│ 辛○○：是啊                                           │
│ 戊○○：對啊，「英昭」沒跟我講，我要打屁股，真的是     │
│ 辛○○：哪有法度                                       │
│ 戊○○：你講在哪                                       │
│ 辛○○：在「阿財」他家那邊下去，那邊就有一家「姊妹香」 │
│         ，轉左邊（應為右邊）就有一家「姊妹香」         │
│ 戊○○：「阿財」他家那邊下去                           │
│ 辛○○：對，下去你就會看到一個招牌寫「姊妹香」，轉右手 │
│         邊下去就看到了                                 │
│ 戊○○：多少人                                         │
│ 辛○○：大約70人                                       │
│ 戊○○：70人是嗎                                       │
│ 辛○○：差不多有這樣                                   │
│ 戊○○：好，我要大約知道一下人數，大約70人就對了啦     │
│ 辛○○：對                                             │
│ 戊○○：東西你就要叫好呢                               │
│ 辛○○：好啊                                           │
│ 戊○○：叫他們處理                                     │
│ 辛○○：好                                             │
│ 戊○○：看按怎我再處理                                 │
│ 辛○○：好，好                                         │
│ 戊○○：好好，禮拜六7點                                │
│ 辛○○：好                                             │
└────────────────────────────┘
附表三：
訴外人許銘笑（0000000000）、涂政瑞（0000000000）夫妻間自
94年8 月6 日13時20分40秒起之電話通話內容：
┌────────────────────────────┐
│ 許銘笑：你晚上有要做什麼嘛                             │
│ 涂政瑞：晚上沒有                                       │
│ 許銘笑：你晚上可以去文仔那邊，好嗎                     │
│ 涂政瑞：誰                                             │
│ 許銘笑：文仔，你那天不是載我回去                       │
│ 涂政瑞：我不知道他家在哪                               │
│ 許銘笑：不是他家，姊妹香啦，尖山村姊妹香，晚上他要辦桌 │
│         請人，聽懂嗎，因為我在家，我不想回燕巢，7點啦  │
│ 涂政瑞：你要我過去嗎                                   │
│ 許銘笑：因為我覺得你也可以去，因為那是「阿姊」，你知道 │
│         嗎                                             │
│ 涂政瑞：嗯                                             │
│ 許銘笑：上次你拜託人家的那個「阿姊」                   │
│ 涂政瑞：嗯                                             │
│ 許銘笑：我講這樣你是聽懂嗎                             │
│ 涂政瑞：你說啊                                         │
│ 許銘笑：一直嗯，聽懂嗎                                 │
│ 涂政瑞：你叫我要怎麼回答                               │
│ 許銘笑：這個阿姊是誰，你知道嗎                         │
│ 涂政瑞：知                                             │
│ 許銘笑：給你用那個啊                                   │
│ 涂政瑞：我知                                           │
│ 許銘笑：晚上在那邊辦桌請人，你知道嗎                   │
│ 涂政瑞：嗯                                             │
│ 許銘笑：講這樣你干有聽懂                               │
│ 涂政瑞：嗯                                             │
└────────────────────────────┘
附表四：
辛○○（0000000000）、葉賜鳴（0000000000）間自94年8 月5
日20時52分26秒起之電話通話內容：
┌────────────────────────────┐
│ 葉賜鳴：文叔，差不多10幾個                             │
│ 辛○○：10到多少                                       │
│ 葉賜鳴：差不多11、2                                    │
│ 辛○○：好，你就從那邊過去就好                         │
│ 葉賜鳴：好                                             │
│ 辛○○：7點到                                          │
│ 葉賜鳴：7點到就對了                                    │
│ 辛○○：我跟你說，你跟他們說，那是要參加我們廟的聯誼會 │
│ 葉賜鳴：我知，我知，我有跟他們講了                     │
│ 辛○○：好                                             │
└────────────────────────────┘
附表五：
辛○○（0000000000）、蕭賢榮（0000000000）間自94年8 月6
日18時9 分11秒起之電話通話內容：
┌────────────────────────────┐
│ 蕭賢榮：叔仔                                           │
│ 辛○○：嗯                                             │
│ 蕭賢榮：剩一桌而已呢                                   │
│ 辛○○：無要緊，無要緊                                 │
│ 蕭賢榮：剩下的人家都去爸爸節那個了                     │
│ 辛○○：無要緊，你就過來時給他們交待一下，是要辦我們廟 │
│         內的聯誼會的                                   │
│ 蕭賢榮：喔                                             │
│ 辛○○：要記得喔                                       │
│ 蕭賢榮：好啊                                           │
│ 辛○○：那邊你知道地方嗎                               │
│ 蕭賢榮：知道                                           │
│ 辛○○：7點喔                                          │
│ 蕭賢榮：好                                             │
└────────────────────────────┘
附表六：高雄縣議員第四選區有投票權人數及實際投票人數表
  ┌──┬───┬────┬────┬────┐
  │編號│鄉鎮市│選舉人數│投票人數│有效票數│
  ├──┼───┼────┼────┼────┤
  │ 一 │岡山鎮│  69,307│  45,553│  44,708│
  ├──┼───┼────┼────┼────┤
  │ 二 │橋頭鄉│  28,368│  19,974│  19,588│
  ├──┼───┼────┼────┼────┤
  │ 三 │燕巢鄉│  24,054│  17,654│  17,292│
  ├──┼───┼────┼────┼────┤
  │ 四 │永安鄉│  10,698│   7,395│   7,260│
  ├──┼───┼────┼────┼────┤
  │ 五 │彌陀鄉│  15,828│  13,643│  13,341│
  ├──┼───┼────┼────┼────┤
  │ 六 │梓官鄉│  28,768│  21,022│  20,627│
  ├──┴───┼────┼────┼────┤
  │   合  計   │ 177,023│ 125,241│ 122,816│
  └──────┴────┴────┴────┘
附表七：被告與最高票落選人於第四選區各鄉鎮之得票數表
  ┌───┬────┬────┐
  │      │ 戊○○ │ 蔡婷媚 │
  ├───┼────┼────┤
  │岡山鎮│  5,163 │    627 │
  ├───┼────┼────┤
  │橋頭鄉│    994 │    536 │
  ├───┼────┼────┤
  │燕巢鄉│  1,254 │    210 │
  ├───┼────┼────┤
  │永安鄉│  1,060 │    308 │
  ├───┼────┼────┤
  │彌陀鄉│  1,567 │    980 │
  ├───┼────┼────┤
  │梓官鄉│    679 │  3,885 │
  ├───┼────┼────┤
  │ 總計 │ 10,717 │  6,546 │
  └───┴────┴────┘
附表八：第四選區各候選人於燕巢鄉各投開票所得票數表(一)
┌───┬───┬───┬───┬───┬───┬───┬───┬───┐
│      │曾水文│方信淵│許福森│謝志富│陳清玉│李蕙蕙│陳致富│黃萬全│
├───┼───┼───┼───┼───┼───┼───┼───┼───┤
│金山村│     9│    11│    24│    11│    99│    14│    56│    33│
│ 0584 │      │      │      │      │      │      │      │      │
├───┼───┼───┼───┼───┼───┼───┼───┼───┤
│尖山村│    16│     5│    30│    86│   158│    96│    90│    82│
│ 0585 │      │      │      │      │      │      │      │      │
├───┼───┼───┼───┼───┼───┼───┼───┼───┤
│東燕村│    19│    18│    46│    17│   318│    32│   148│    59│
│ 0586 │      │      │      │      │      │      │      │      │
├───┼───┼───┼───┼───┼───┼───┼───┼───┤
│東燕村│    25│    37│    36│    35│   255│    24│   191│    72│
│ 0587 │      │      │      │      │      │      │      │      │
├───┼───┼───┼───┼───┼───┼───┼───┼───┤
│西燕村│    15│     9│    21│    24│   275│    57│   162│    66│
│ 0588 │      │      │      │      │      │      │      │      │
├───┼───┼───┼───┼───┼───┼───┼───┼───┤
│西燕村│     9│    10│    23│    14│   222│    51│   131│    58│
│ 0589 │      │      │      │      │      │      │      │      │
├───┼───┼───┼───┼───┼───┼───┼───┼───┤
│西燕村│    25│    13│    16│    30│   266│    39│   175│    73│
│ 0590 │      │      │      │      │      │      │      │      │
├───┼───┼───┼───┼───┼───┼───┼───┼───┤
│南燕村│    32│    19│    29│    14│   372│    44│   225│    75│
│ 0591 │      │      │      │      │      │      │      │      │
├───┼───┼───┼───┼───┼───┼───┼───┼───┤
│南燕村│    29│    12│    26│    26│   383│    55│   280│    85│
│ 0592 │      │      │      │      │      │      │      │      │
├───┼───┼───┼───┼───┼───┼───┼───┼───┤
│瓊林村│    33│     5│    40│    25│   111│    37│   169│    58│
│ 0593 │      │      │      │      │      │      │      │      │
├───┼───┼───┼───┼───┼───┼───┼───┼───┤
│瓊林村│    24│    19│    32│    37│   133│    16│   265│    89│
│ 0594 │      │      │      │      │      │      │      │      │
├───┼───┼───┼───┼───┼───┼───┼───┼───┤
│安招村│     9│    20│    25│    55│   120│    20│   117│    34│
│ 0595 │      │      │      │      │      │      │      │      │
├───┼───┼───┼───┼───┼───┼───┼───┼───┤
│安昭村│    42│    50│    53│    14│   195│    21│   194│    48│
│ 0596 │      │      │      │      │      │      │      │      │
├───┼───┼───┼───┼───┼───┼───┼───┼───┤
│安昭村│    24│    42│    42│    24│   167│    13│   201│    42│
│ 0597 │      │      │      │      │      │      │      │      │
├───┼───┼───┼───┼───┼───┼───┼───┼───┤
│安昭村│     8│     8│     2│     4│     6│    30│    14│     3│
│ 0598 │      │      │      │      │      │      │      │      │
├───┼───┼───┼───┼───┼───┼───┼───┼───┤
│角宿村│    17│    10│    14│     8│   240│    17│   130│    16│
│ 0599 │      │      │      │      │      │      │      │      │
├───┼───┼───┼───┼───┼───┼───┼───┼───┤
│角宿村│     2│    10│    29│    13│    45│    33│    47│    20│
│ 0600 │      │      │      │      │      │      │      │      │
├───┼───┼───┼───┼───┼───┼───┼───┼───┤
│角宿村│     6│    49│    77│    50│    24│    12│    47│    23│
│ 0601 │      │      │      │      │      │      │      │      │
├───┼───┼───┼───┼───┼───┼───┼───┼───┤
│鳳雄村│    21│    17│    40│    17│   120│    14│   107│    64│
│ 0602 │      │      │      │      │      │      │      │      │
├───┼───┼───┼───┼───┼───┼───┼───┼───┤
│鳳雄村│    16│     7│    47│    12│   119│    19│   199│    55│
│ 0603 │      │      │      │      │      │      │      │      │
├───┼───┼───┼───┼───┼───┼───┼───┼───┤
│橫山村│    11│    49│   115│    25│   172│    42│    68│    27│
│ 0604 │      │      │      │      │      │      │      │      │
├───┼───┼───┼───┼───┼───┼───┼───┼───┤
│橫山村│    11│    18│    35│    11│   117│    62│   126│    51│
│ 0605 │      │      │      │      │      │      │      │      │
├───┼───┼───┼───┼───┼───┼───┼───┼───┤
│深水村│    14│    33│    23│    15│   272│    99│   123│    76│
│ 0606 │      │      │      │      │      │      │      │      │
├───┼───┼───┼───┼───┼───┼───┼───┼───┤
│深水村│    32│    10│    25│    14│   222│    45│   209│    37│
│ 0607 │      │      │      │      │      │      │      │      │
├───┼───┼───┼───┼───┼───┼───┼───┼───┤
│ 合計 │   449│   481│   850│   581│ 4,411│   892│ 3,474│ 1,246│
└───┴───┴───┴───┴───┴───┴───┴───┴───┘
附表九：第四選區各候選人於燕巢鄉各投開票所得票數表(二)
┌───┬───┬───┬───┬───┬───┬───┬───┬───┐
│      │盧謝珊│葉曉樺│戊○○│耿雄山│林連森│葉麗皇│劉昇穎│蔡婷媚│
│      │珊    │      │      │      │      │      │      │      │
├───┼───┼───┼───┼───┼───┼───┼───┼───┤
│金山村│    35│    11│    13│    25│    14│     8│     5│     4│
│ 0584 │      │      │      │      │      │      │      │      │
├───┼───┼───┼───┼───┼───┼───┼───┼───┤
│尖山村│    24│    19│   113│     8│    59│    14│    19│     3│
│ 0585 │      │      │      │      │      │      │      │      │
├───┼───┼───┼───┼───┼───┼───┼───┼───┤
│東燕村│    34│    23│    51│    41│    27│     8│    18│    12│
│ 0586 │      │      │      │      │      │      │      │      │
├───┼───┼───┼───┼───┼───┼───┼───┼───┤
│東燕村│    35│    15│    69│    30│    27│     4│    12│     7│
│ 0587 │      │      │      │      │      │      │      │      │
├───┼───┼───┼───┼───┼───┼───┼───┼───┤
│西燕村│     6│    15│    32│    11│    22│     4│    27│     4│
│ 0588 │      │      │      │      │      │      │      │      │
├───┼───┼───┼───┼───┼───┼───┼───┼───┤
│西燕村│    14│    15│    44│    33│    26│     2│    14│    12│
│ 0589 │      │      │      │      │      │      │      │      │
├───┼───┼───┼───┼───┼───┼───┼───┼───┤
│西燕村│    14│    11│    37│    22│    43│    10│     9│    15│
│ 0590 │      │      │      │      │      │      │      │      │
├───┼───┼───┼───┼───┼───┼───┼───┼───┤
│南燕村│    27│    23│    28│    45│    30│     7│    16│    20│
│ 0591 │      │      │      │      │      │      │      │      │
├───┼───┼───┼───┼───┼───┼───┼───┼───┤
│南燕村│    24│    18│    48│    40│    21│    14│    18│    12│
│ 0592 │      │      │      │      │      │      │      │      │
├───┼───┼───┼───┼───┼───┼───┼───┼───┤
│瓊林村│    14│     6│     9│    20│    38│     8│    15│     4│
│ 0593 │      │      │      │      │      │      │      │      │
├───┼───┼───┼───┼───┼───┼───┼───┼───┤
│瓊林村│    22│    10│    33│     9│    26│    10│    12│     5│
│ 0594 │      │      │      │      │      │      │      │      │
├───┼───┼───┼───┼───┼───┼───┼───┼───┤
│安招村│     6│    11│    51│     8│    23│    13│    27│     1│
│ 0595 │      │      │      │      │      │      │      │      │
├───┼───┼───┼───┼───┼───┼───┼───┼───┤
│安昭村│    30│    21│    48│     8│    28│    15│    25│     9│
│ 0596 │      │      │      │      │      │      │      │      │
├───┼───┼───┼───┼───┼───┼───┼───┼───┤
│安昭村│    27│    17│    43│    15│    31│    32│    39│     6│
│ 0597 │      │      │      │      │      │      │      │      │
├───┼───┼───┼───┼───┼───┼───┼───┼───┤
│安昭村│     4│     2│    11│   295│     2│     2│     3│     5│
│ 0598 │      │      │      │      │      │      │      │      │
├───┼───┼───┼───┼───┼───┼───┼───┼───┤
│角宿村│    21│    11│    90│     9│    60│    21│     9│    19│
│ 0599 │      │      │      │      │      │      │      │      │
├───┼───┼───┼───┼───┼───┼───┼───┼───┤
│角宿村│     3│    14│    23│     0│   112│    31│    36│     4│
│ 0600 │      │      │      │      │      │      │      │      │
├───┼───┼───┼───┼───┼───┼───┼───┼───┤
│角宿村│     9│    21│    52│   108│    70│    26│    26│     3│
│ 0601 │      │      │      │      │      │      │      │      │
├───┼───┼───┼───┼───┼───┼───┼───┼───┤
│鳳雄村│    20│    35│    79│    32│    46│    59│     8│    11│
│ 0602 │      │      │      │      │      │      │      │      │
├───┼───┼───┼───┼───┼───┼───┼───┼───┤
│鳳雄村│    19│    39│   154│    77│    37│    28│    28│     8│
│ 0603 │      │      │      │      │      │      │      │      │
├───┼───┼───┼───┼───┼───┼───┼───┼───┤
│橫山村│     7│    17│    21│    16│    73│     6│    17│     8│
│ 0604 │      │      │      │      │      │      │      │      │
├───┼───┼───┼───┼───┼───┼───┼───┼───┤
│橫山村│     9│    15│    28│     3│    43│    14│    27│     5│
│ 0605 │      │      │      │      │      │      │      │      │
├───┼───┼───┼───┼───┼───┼───┼───┼───┤
│深水村│    16│    11│   127│    29│    33│    11│    11│    31│
│ 0606 │      │      │      │      │      │      │      │      │
├───┼───┼───┼───┼───┼───┼───┼───┼───┤
│深水村│    23│    15│    50│    22│    18│    13│    10│     2│
│ 0607 │      │      │      │      │      │      │      │      │
├───┼───┼───┼───┼───┼───┼───┼───┼───┤
│ 合計 │   443│   395│ 1,254│   906│   909│   360│   431│   210│
└───┴───┴───┴───┴───┴───┴───┴───┴───┘


司法院資訊處製作；財團法人民間司法改革基金會備份。
